【裁判字號】    97,抗,330
【裁判日期】    970229
【裁判案由】    假處分
【裁判全文】
臺灣高等法院民事裁定                   97年度抗字第330號
抗  告  人  甲○○
上列抗告人與相對人乙○○間，因假處分事件，對於中華民國97
年1月30日臺灣板橋地方法院97年度裁全字第472號裁定，提起抗
告，本院裁定如下：
    主  文
抗告駁回。
抗告訴訟費用由抗告人負擔。
    理  由
一、按：債權人就金錢以外之請求因請求標的之現狀變更，有日
    後不能強制執行，或甚難強制執行之虞，欲保全強制執行者
    ，得聲請假處分，事訴訟法第 532條固有明文規定；惟查：
    「請求及假扣押之原因，應釋明之。」、「前項釋明如有不
    足，而債權人陳明願供擔保或法院認為適當者，法院得定相
    當之擔保，命供擔保後為假扣押。」同法第 526條第1、2項
    亦定有明文，此項規定依同法第 533條前段之規定，於假處
    分亦有準用。又：新修正民事訴訟法第526條第2項，已將「
    債權人雖未為前項釋明，如就債務人所應受之損害已供法院
    所定之擔保者，得命為假扣押」之規定，修正為「前項釋明
    如有不足，而債權人陳明願供擔保或法院認為適當者，法院
    得定相當之擔保，命供擔保後為假扣押」，以與同條第 1項
    規定「請求及假扣押之原因，應釋明之」相呼應。是請求及
    假扣押之原因，債權人如未先為釋明，縱就債務人所應受之
    損害供法院所定之擔保者，亦不得命為假扣押，必因釋明而
    有不足，並經債權人陳明願供擔保或法院認為適當者，始得
    命供擔保後為假扣押。此於假處分，依同法第 533條規定，
    自亦準用之，有最高法院94年度臺抗字第 156號裁判意旨，
    足資參照。
二、本件抗告人於原法院聲請意旨略以：相對人與抗告人為同胞
    兄弟，均為民國(以下同)96年12月29日先父陳阿泉去世之繼
    承人，惟查96年5月1日以前，趁先父處於失智之情況下，協
    同先父赴地政事務所將先父所有坐落臺北縣板橋市○○街30
    -1號房屋(以下稱系爭房屋)之所有權移轉登記予相對人；抗
    告人之繼承權已受侵害，惟恐相對人另為處分，為此，提出
    死亡證明書、系爭房屋稅繳納證明書，並陳明願供擔保，求
    為准予假處分之裁定。
三、經查：抗告人所提出死亡證明書、及系爭房屋稅繳納證明書
    ，充其量僅能釋明系爭房屋之納稅義務人陳阿泉，業已死亡
    ；系爭房屋是否確為陳阿泉所有、或已由所有權人陳阿泉移
    轉登記予相對人、抗告人及相對人是否為其繼承人，均未據
    提出戶籍謄本、系爭房屋之登記謄本以為釋明，顯未就其請
    求及假處分之原因，予以釋明；抗告人雖於抗告狀檢附CD光
    碟，亦不足以為釋明，原法院裁定駁回其假處分之聲請，經
    核尚無違誤；抗告意旨，持以指摘原法院裁定不當，求予廢
    棄，為無理由，應予駁回。
四、據上論結，本件抗告為無理由，爰依民事訴訟法第495條之1
    第1項、第449條第 1項、第95條、第78條之規定，裁定如主
    文。
中    華    民    國    97    年     2    月    29    日
                    民事第五庭
                        審判長法  官  魏麗娟
                              法  官  梁宏哲
                              法  官  陳博享
正本係照原本作成。
本裁定除以適用法規顯有錯誤為理由，並經本院許可外，不得再
抗告。如提起再抗告，應於收受後10日內委任律師為訴訟代理人
向本院提出再抗告狀。並繳納再抗告費新台幣１千元。
中    華    民    國    97    年    3     月    4     日
                              書記官  鄭靜如


司法院資訊處製作；財團法人民間司法改革基金會備份。
